【裁判字號】    98,交易,157
【裁判日期】    980930
【裁判案由】    過失致重傷害
【裁判全文】
臺灣嘉義地方法院刑事判決             98年度交易字第157號
公  訴  人  臺灣嘉義地方法院檢察署檢察官
被      告  丙○○
上列被告因過失致重傷害案件，經檢察官提起公訴（98年度調偵
字第272號），本院進行簡式審判程序而為判決如下：
    主  文
丙○○因過失傷害人致重傷，處有期徒刑壹年。
    事  實
一、丙○○於民國九十七年十二月十七日下午四時許，在嘉義縣
    朴子工業區某處飲用屬酒類之啤酒，生理反應因酒精作用遲
    鈍，已屆不能安全駕駛動力交通工具之程度，竟於同日下午
    七時許，駕駛牌照號碼六六三七－ＪＢ號自用小客車沿嘉義
    縣朴子市○○里○道台十九線公路南向外側車道，由北往南
    方向順向前進（即朴子往義竹方向），迨同日晚上九時五十
    三分許，駛至該路段八六點九五公里處，本應注意汽車行駛
    時，駕駛人應注意車前狀況，並隨時採取必要之安全措施；
    飲酒後吐氣所含酒精濃度超過每公升零點二五毫克以上不得
    駕車；該路段行車速度不得超過時速七十公里；應遵守道路
    交通標線之指示，在劃有分向限制線之路段，禁止車輛跨越
    行駛，不得駛入來車之車道內，而依當時晴天夜間有照明、
    柏油路面乾燥無缺陷、無障礙物視距良好等情，並無不能注
    意之情事，竟疏未注意，貿然以時速八、九十公里之超速前
    進，並跨越劃有分向限制線之道路中央分向島，侵入來車車
    道內，適有甲○○駕駛牌照號碼Ｙ七－五八三六號自用小客
    車（起訴書誤載為Ｙ七—五八六三號）沿同一道路北向車道
    由南往北順向行駛，丙○○所駕自用小客車車首遂迎面撞上
    來車道上甲○○駕駛之自用小客車車首，致甲○○當場受有
    左側顳骨骨折伴有頂葉及顳葉腦內出血、右側股骨幹粉碎性
    骨折、右膝髕骨開放性骨折、左側末端脛骨開放性骨折、左
    手肘脫位伴有左側鷹嘴突骨折等傷害，並導致嚴重減損語能
    之重傷害。丙○○在本件車禍發生後經送醫急救，在有偵查
    犯罪職權之機關或公務員查知犯人前，即向趕赴醫院處理之
    嘉義縣警察局朴子分局松梅派出所警員黃重逢坦承犯行，自
    首接受裁判。丙○○在醫院急救時，經測得其血液中所含酒
    精濃度為每十分之一公升一百六十八點七毫克，相當於呼氣
    中所含酒精濃度每公升零點八四毫克，已逾法定標準（公共
    危險部分業據本院九十八年度朴交簡字第五○號判決判處拘
    役五十日，如易科罰金以新臺幣一千元折算一日，九十八年
    三月十九日確定）。
二、案經被害人甲○○訴由嘉義縣警察局朴子分局報告臺灣嘉義
    地方法院檢察署檢察官偵查起訴。
    理  由
一、本件被告丙○○所涉犯者為刑法第二百八十四條第一項後段
    法定刑為「一年以下有期徒刑、拘役或五百元以下罰金」之
    過失致重傷害罪，非死刑、無期徒刑、最輕本刑為三年以上
    有期徒刑之罪或高等法院管轄第一審案件。本院行準備程序
    中，被告就被訴事實為有罪之陳述，經告知簡式審判程序之
    旨，並聽取檢察官及被告之意見後，本院爰依刑事訴訟法第
    二百七十三條之一第一項裁定進行簡式審判程序。因此，本
    件簡式審判程序之證據調查依刑事訴訟法第二百七十三條之
    二規定不受同法第一百五十九條第一項、第一百六十一條之
    二、第一百六十一條之三、第一百六十三條之一及第一百六
    十四條至第一百七十條規定之限制，此合先敘明之。
二、訊據被告對於事實欄所記載犯罪事實坦承不諱（本院卷第二
    十四頁審判筆錄），核與告訴人即被害人甲○○，以及告訴
    代理人即告訴人之父乙○○指訴情節相符，復有道路交通事
    故現場圖一份、道路交通事故調查報告表一份、現場照片十
    四張附卷足考（警卷第十五頁至第二十四頁）。又告訴人確
    因本件車禍受有左側顳骨骨折伴有頂葉及顳葉腦內出血、右
    側股骨幹粉碎性骨折、右膝髕骨開放性骨折、左側末端脛骨
    開放性骨折、左手肘脫位伴有左側鷹嘴突骨折等傷害，有卷
    附之長庚醫療財團法人嘉義長庚紀念醫院九十八年四月二十
    四日診斷證明書一紙得查（警卷第十一頁）。又上開傷害已
    經導致告訴人「目前言語可講一、兩個字，但無法表達較完
    整的句子，造成溝通上顯著障礙。依醫學常理判斷，日後語
    言表達極可能遺存永久性之顯著障礙。依醫學常理判斷，恢
    復車禍前之語言功能之機會甚為渺茫。」等情，則據前開醫
    院九十八年九月十七日（九八）長庚院嘉字第○○九○六號
    函覆在卷（本院卷第十六頁）。按語能為人類口頭言語溝通
    之能力，告訴人係六十九年七月二十一日出生之成年人，有
    年籍資料在卷可查，車禍前擔任東石高中教師，亦據告訴代
    理人陳稱在卷，本具正常語能，自不待言，本件車禍後僅能
    說出一、二字，難以言語進行溝通，語能顯已嚴重減損，達
    到重傷害之程度。
三、按汽車行駛時，駕駛人應注意車前狀況，並隨時採取必要之
    安全措施；飲酒後吐氣所含酒精濃度超過每公升零點二五毫
    克以上不得駕車；行車速度，依速限標誌或標線之規定，不
    得超速；應遵守道路交通標線之指示，在劃有分向限制線之
    路段，禁止車輛跨越行駛，不得駛入來車之車道內等，道路
    交通安全規則第九十四條第三項、第一百十四條第二款、第
    九十三條第一項前段、第九十條，道路交通標誌標線號誌設
    置規則第一百六十五條第一項，均有明文。被告於事實欄所
    記載時間地點駕駛汽車自應注意遵守上開規定，以維道路交
    通安全，且依當時晴天夜間有照明、柏油路面乾燥無缺陷、
    無障礙物視距良好、該路段時速限制七十公里等情，有前開
    道路交通事故調查報告表可考，並無不能注意之情事。被告
    應注意且能夠注意下，竟疏於注意，酒後貿然以時速約八、
    九十公里之超速前進，並跨越中央分隔島兩側分向限制線，
    侵入來車車道內，因而撞及告訴人，致釀本件車禍，其有過
    失，甚為灼然。而告訴人依規定行駛，對於被告酒駕超速跨
    越分向限制線侵入車道之行為，猝不及防，對於本件車禍之
    發生，無任何過失責任。另外，告訴人係因本件車禍受有重
    傷害，已如前述，是被告之過失行為與告訴人之重傷害結果
    間顯具有相當因果關係。本件事證明確，其犯行洵堪認定。
四、核被告所為，係犯刑法第二百八十四條第一項後段之過失傷
    害致重傷罪。被告酒醉駕車，因而致人受傷，依法應負刑事
    責任，應依道路交通管理處罰條例第八十六條第一項加重其
    刑。被告肇事後經送醫急救，在有偵查犯罪職權之機關或公
    務員查知犯人前，即向趕赴醫院處理之嘉義縣警察局朴子分
    局松梅派出所警員黃重逢坦承犯行，有嘉義縣警察局道路交
    通事故肇事人自首情形紀錄表附卷得憑（本院卷第八頁），
    其自首接受裁判，應依刑法第六十二條前段規定減輕其刑。
    上開加重減輕事由，應依刑法第七十一條第一項先加後減之
    。
五、爰依被告之自白（本院卷第二十七頁），告訴代理人之陳述
    （本院卷第二十八頁），告訴人之病歷資料（病歷卷宗），
    臺灣嘉義地方法院檢察署刑案資料查註紀錄表、臺灣高等法
    院被告前案紀錄表之記載（偵查前案卷宗，本院卷第四頁）
    ，審酌被告酒後超速逆向行駛，應負全部過失責任，違規情
    節甚為嚴重；告訴人無任何違規可言；告訴人原係東石高中
    教師，因本件車禍自九十七年十二月十七日至九十八年三月
    二日住院治療，其間接受多次頭部手術，受盡病痛折磨，因
    嚴重減損語能，無法勝任教職，仍需接受長期照護、手術及
    治療，個人及家庭所承擔身心痛楚及損害鉅大；被告迄今仍
    未與告訴人和解並賠償損害；被告先前無前科之品行；國中
    畢業之智識程度；離婚，無子女，父母健在，現與父母同住
    之生活狀況；事後坦承犯行等一切情狀，量處如主文所示之
    刑，以示儆懲。
據上論斷，應依刑事訴訟法第二百七十三條之一第一項、第二百
九十九條第一項前段，道路交通管理處罰條例第八十六條第一項
，刑法第二百八十四條第一項後段、第六十二條前段，刑法施行
法第一條之一第一項、第二項前段，判決如主文。
本案經檢察官王振名到庭執行職務。
中    華    民    國    98    年    9     月    30    日
                  交通法庭    法  官  張道周
以上正本證明與原本無異。
如不服本判決應於收受判決後十日內向本院提出上訴書狀，並應
敘述具體理由；其未敘述上訴理由者，應於上訴期間屆滿後二十
日內向本院補提理由書（均須按他造當事人之人數附繕本）「切
勿逕送上級法院」。告訴人或被害人如對於本判決不服者，應具
備理由請求檢察官上訴，其上訴期間之計算係以檢察官收受判決
正本之日期為準。
中    華    民    國    98    年    9     月    30    日
                              書記官  張菀純
附錄本判決論罪法條全文
刑法第二百八十四條第一項
因過失傷害人者，處六月以下有期徒刑、拘役或五百元以下罰金
，致重傷者，處一年以下有期徒刑、拘役或五百元以下罰金。


司法院資訊處製作；財團法人民間司法改革基金會備份。
